【裁判字號】    97,訴,1212
【裁判日期】    980320
【裁判案由】    強盜等
【裁判全文】
臺灣桃園地方法院刑事判決              97年度訴字第1212號
公  訴  人  臺灣桃園地方法院檢察署檢察官
被      告  甲○○
指定辯護人  本院公設辯護人丙○○
被      告  丁○○
                    （另案執行中）
指定辯護人  本院公設辯護人丙○○
被      告  戊○○
指定辯護人  本院公設辯護人丙○○
上列被告因強盜案件，經檢察官提起公訴（97年度偵字第23918
、23913號），本院判決如下︰
    主  文
甲○○犯攜帶兇器強盜罪，累犯，處有期徒刑柒年陸月。
丁○○犯攜帶兇器強盜罪，處有期徒刑柒年貳月。
戊○○犯攜帶兇器強盜罪，處有期徒刑柒年貳月。
    事  實
一、甲○○前因偽造有價證券案件，經本院93年度訴字第636 號
    判決分別判處有期徒刑1 年10月、2 年確定，應執行有期徒
    刑3 年4 月，嗣與另犯之恐嚇案件，再以臺灣彰化地方法院
    96年度聲減字第1425號裁定減刑後定應執行刑3 年6 月確定
    ，而於97年4 月10日甫縮短刑期執行完畢出監。詎不知悔改
    ，甲○○因積欠丁○○之友人欠款尚未清償，即在丁○○提
    議下，偕同戊○○，共同意圖自己不法之所有，於97年11月
    10 日 上午8 時30分，由丁○○駕駛車牌號碼CJ-7329 號自
    用小客車搭載甲○○及戊○○至桃園縣龍潭鄉○○街22號，
    見該住處大門未關，甲○○乃持客觀上足堪為兇器使用之西
    瓜刀乙把與戊○○共同進入屋內 (侵入住宅部份未據告訴)
    ，並由甲○○持該西瓜刀架住乙○○之脖子，致乙○○受有
    右下頷處擦傷11公分而不能抗拒後由，戊○○在旁翻找東西
    及把風，乙○○亦因而交付新臺幣（下同）21,000餘元、金
    戒指1 指及手機1 支與甲○○、戊○○。二人得手後，戊○○及甲○○便用衣物綑綁乙○○，再搭乘丁○○所駕駛之上
    開車輛離去，並朋分所得款項。嗣因乙○○自行脫困後，請
    友人報警，始循線上情。並扣得甲○○所有之西瓜刀1 把。
二、案經乙○○訴由桃園縣政府警察局龍潭分局報告臺灣桃園地
    方法院檢察署檢察官偵查起訴。
    理  由
一、按被告以外之人於審判外之言詞或書面陳述，除法律有規定
    者外，不得作為證據。被告以外之人於審判外之陳述，雖不
    符前四條之規定，而經當事人於審判程式同意做為證據，法
    院審酌該言詞陳述或書面陳述作成時之情況，認為適當者，
    亦得為證據。當事人、代理人或辯護人於法院調查證據時，
    知有刑事訴訟法第159 條第1 項不得為證據之情形，而未於
    言詞辯論終結前聲明異議者，視為有前項之同意，刑事訴訟
    法第159 條第1 項、第159 條之5 分別定有明文。經查，告
    訴人乙○○於警詢及偵查時所為之陳述，雖均屬傳聞證據，
    惟當事人於本院言詞辯論終結前均同意認有證據能力，且核
    該等言詞或書面陳述作成之情況，並無非出於任意性或不正
    取供，或違法或不當情事，客觀上亦無不可信之情況，是證
    人乙○○之上開陳述，堪認為適當，依刑事訴訟法第159 條
    之5 第1 項規定，應得作為證據。至其餘憑以認定被告犯罪
    事實之非供述證據（詳後述），查無違反法定程式取得之情
    ，依同法第158 條之4 規定反面解釋，亦具證據能力。
二、上開犯罪事實，業據被告甲○○、丁○○及戊○○坦承不諱
    ，復有證人乙○○於警詢及偵查中證述綦詳，又有監視器翻
    拍畫面及車牌號碼CJ-7329 號自用小客車照片在卷可稽，另
    有診斷證明書一份附卷足憑。足見被告三人之自白均與事實
    相符，前揭事證明確，被告犯行洵堪認定，應依法論科。
三、按刑法第321 條第1 項第3 款之攜帶兇器竊盜罪，係以行為
    人攜帶兇器竊盜為其加重條件，此所謂兇器，其種類並無限
    制，凡客觀上足對人之生命、身體、安全構成威脅，具有危
    險性之兇器均屬之，且祇須行竊時攜帶此種具有危險性之兇
    器為已足，並不以攜帶之初有行兇之意圖為必要，最高法院
    著有77年台上字第5253號判例意旨可資參照。查被告等行為
    時所攜之西瓜刀雖未經扣案（詳下述），然依被告甲○○陳
    稱，作案之西瓜刀與本案扣案之西瓜刀形式、長度均屬類似
    ，而核本案扣案之西瓜刀屬質地堅硬，刀鋒銳利之刀械，若
    持以行兇，依一般社會觀念，必足以使人之生命、身體、安
    全產生危險，自堪認為兇器。次按刑法分則或刑法特別法中
    規定之結夥三人以上之犯罪，應以在場共同實施或在場參與
    分擔實施犯罪之人為限，不包括同謀共同正犯在內。最高法
    院94年度臺上字第1949號判決參照。查共同被告丁○○雖與
    其餘被告共同謀議本次犯行，然被告丁○○於犯罪前後均待
    於車上，並未一同進入上開告訴人住處，且該車輛又停在距
    離該犯罪現場一、二百公尺處，揆諸上開判決意旨，本案僅
    有被告甲○○及戊○○在場實施犯行，自與加重強盜罪之結
    夥三人以上而犯之者要件有所不符，公訴人認被告三人亦構
    成結夥三人以上之加重強盜罪，似有誤會，附此敘明。核被
    告三人所為，均犯刑法第330 條第1 項之攜帶兇器強盜罪。
    被告於強盜過程中雖至告訴人受有前開傷害，然以告訴人受
    有前開傷害係因被告甲○○以西瓜刀抵住其頸部所致等情以
    觀，應認告訴人受有傷害乃實施強暴之當然結果，爰不另論
    罪。被告間彼此具有犯意聯絡及行為分擔，應依刑法第28條
    之規定，論以共同正犯。被告甲○○有如事實欄所載犯罪科
    刑及執行之紀錄，有臺灣高等法院被告前案紀錄表1 份在卷
    可稽，其受有期徒刑執行完畢後，5 年以內故意再犯本件有
    期徒刑以上之罪，屬累犯，應依刑法第47條第1 項規定加重
    其刑。爰審酌被告甲○○及戊○○因年輕氣盛，被告丁○○
    亦值青壯之年，單因缺錢花用，一時心生貪念，未予深思，
    即在被告丁○○提議下以上述手段行搶告訴人，渠等犯罪手
    段對於社會治安及被害人身心、財產法益之侵害程度甚為重
    大，當予非難；然核以被告三人犯後均坦承犯行，態度尚稱
    良好，且與告訴人達成和解，此有和解書一份可佐及其目的
    、手段等一切情狀，各量處如主文所示之刑，以為儆警。按
    扣案之西瓜刀1 支，依被告三人所陳，並非本案犯罪所用之
    物，且無證據證明上開西瓜刀確係本案犯罪所用下，爰不予
    宣告沒收，至未扣案之本案犯行所持之西瓜刀，因被告等人
    係於事後經警循線查獲，而非於上揭時、地當場查獲，查無
    證據證明該等作案工具尚屬存在，是認該等作案工具業已滅
    失，亦不予宣告沒收。
據上論斷，應依刑事訴訟法第299 條第1 項前段、刑法第28條、
第330 條第1 項、第47條第1項，判決如主文。
本案經檢察官黃怡菁到庭執行職務。
中    華    民    國    98    年    3     月    20    日
                刑事第十庭    審判長  法  官  江德民
                                      法  官  蘇昌澤
                                      法  官  華奕超
以上正本證明與原本無異。
如不服本判決應於收受判決後10日內向本院提出上訴書狀，並應
敘述具體理由。其未敘述上訴理由者，應於上訴期間屆滿後20日
內向本院補提理由書 「切勿逕送上級法院」。
                                      書記官  常毓生
中    華    民    國    98    年    3     月    25    日
附錄論罪科刑法條：
中華民國刑法第330條
（加重強盜罪）
犯強盜罪而有第 321 條第 1 項各款情形之一者，處 7 年以上有
期徒刑。
前項之未遂犯罰之。


司法院資訊處製作；財團法人民間司法改革基金會備份。
